臺灣桃園地方法院刑事判決　　　　　　　　　　　　　九十一年度簡上字第二三號
　　上　訴　人
　　即　被　告　乙○○
　　選任辯護人　關維忠律師
右上訴人因妨害公務案件，不服本院桃園簡易庭九十年度桃簡字第一二六五號，中華
民國九十年十二月四日第一審簡易判決（聲請簡易判決處刑案號：九十年度偵字第七
六九七號），提起上訴，本院管轄之第二審地方法院合議庭判決如左：
    主  文
上訴駁回。
    事  實
一、乙○○於民國九十年四月十七日下午三時三十六分許，駕駛車牌號碼ＮＪ—九三
    六號（原判決誤載為ＮＩ—九三六號）大貨車載運挖土機一部，至桃園縣大園鄉
    ○○路旁，欲轉彎進入坤業環保公司，當時適有桃園縣警察局大園分局大園派出
    所員警方聖閔、蔡順益等人在入口轉彎處執行攔車阻止車輛加入抗爭坤業環保公
    司營運垃圾處理業務，乙○○竟無視於方聖閔及其他在場著制服員警停車之要求
    ，於當日下午三時四十三分二十二秒起，以方聖閔、蔡順益等員警為目標，以駕
    駛前開大貨車繼續前進之方式，對於方聖閔等站立於上開大貨車前員警之人身施
    以有形壓迫之強暴方式，影響在場員警之安全，致方聖閔等員警為避免自身安全
    受傷，而後退十餘公尺，直至當日下午三時四十四分零三秒，因方聖閔自助手席
    爬入車內，將車鑰匙拔下，前開大貨車始停車，而為警當場查獲。
二、案經桃園縣警察局大園分局報告臺灣桃園地方法院檢察署檢察官聲請簡易判決處
    刑。
    理  由
一、訊據上訴人即被告乙○○固自承曾駕駛ＮＪ—九三六號營業大貨車，於上開時間
    到達前址，現場並有員警排成一排擋在車前等語不諱，惟矢口否認涉有上開犯行
    ，辯稱：伊當時無法得知警員係在執行公務，且因車外人車聲吵雜，無法停聞警
    方要求停車命令，雖已有採煞車，然因車重、值下坡又有警方干擾，車輛才會往
    前滑動，伊當日並未作勢打員警，且未衝撞員警，倘伊果故意施強暴行為以妨害
    公務之故意，大可不理會民眾及員警，加足油門往前猛衝，又因伊所駕駛之大型
    車輛，引擎發動後，縱令將鑰匙拔除，仍無法將車熄火停住，需另將引擎之熄火
    開關關閉後，該車方能熄火，是證人方聖閔所述拔下該卡車鑰匙即阻止車輛行進
    ，及檢察官所述被告遇警拉扯制止時，自可煞車熄火以對等情，尚有不實，另伊
    當時消極緊握住方向盤係怕車失去控制穩住車輛，為正當駕駛反應，並非不服從
    警方停車命令云云。
  （一）證人即當日執行公務員警方聖閔於本院九十一年三月二十二日調查時證稱：
        「當時我們分局長下令不准車輛進入，我們就有一批警員站在路口轉角處擋
        車，‧‧‧。」等語，且有桃園縣警察局大園分局大園派出所九十年四月十
        七日人勤務分配表一紙附於本院卷可稽，足認當日證人方聖閔確與蔡順益等
        員警一同執行坤業抗爭勤務。雖上訴人即被告辯稱無從得知警員係在執行勤
        務，惟查，本件證人方聖閔等人係依值班勤務表執行勤務已如前述，而其等
        於執行勤務時，均係身著警察制服，且上訴人即被告自承知情係警員在現場
        ，衡之常情，若有著制服員警於某一地點攔車禁止進入，一般民眾均能知情
        該著制服員警係在執行勤務中，且當時現場著制服員警人數復眾，是上訴人
        即被告當可知情要求其停車之員警，係在執行公務中。且當時員警方聖閔等
        人復以手勢、口頭方式要求上訴人即被告停車，上訴人即被告當知執行公務
        之內容為何。其上開辯解，尚屬事後卸責之詞，諉無足採。
  （二）證人即當日執行勤務員警方聖閔於檢察官偵訊時證稱：當日其與其他員警排
        成人牆阻止被告進入，其已貼在被告車頭前，被告仍繼續往前開，迫使其等
        往後退約十幾公尺，後來係其從車窗進去拔下鑰匙等語（偵查卷第二十八頁
        背面、第二十九頁參照），復於本院九十一年三月二十二日調查時另結證稱
        ：「當時我們分局長下令不准車輛進入，我們就有一批警員站在路口轉角處
        擋車，乙○○就駕駛一輛大貨車要轉進來，我當時和其他約二十名同事是擋
        在路口，但是乙○○一直開進來，我們警員就一直制止他開進來，但是他還
        是往前開，本來站在前方的員警和民眾不得已只好往後退，而後來等到他繼
        續往前開至少五、六公尺我就從助手席那邊爬上去拔下他的車子鑰匙，他的
        車子往前移動了一下就停下來了，而在這過程中，乙○○轉進來時本來車速
        還滿快的，是因為後來前面人比較多，他的車速才緩慢下來，我們就還有同
        仁攀在駕駛座外面，要乙○○停車，但是他還是一直緩慢前進，而在他車子
        緩慢前進的同時，我還是擋在車子前面，雙手平舉要他停車，但是他還是不
        停。」、「我覺得是滿平坦的路面，但是有一點浮面，但不是很大，當時我
        們的分局長的命令是車輛不准進來，而且我們當時警員是擋在整個路口，示
        意不能進來。」等語綦詳（本院當日訊問筆錄參照），且經本院勘驗現場拍
        攝之錄影帶二捲，當時情形分別為：「一、下午三點三十六分五十秒一名著
        白色上衣之男子駕駛車後ＮＪ─九三六號大貨車，轉入人群並往前行駛，下
        午三點三十六分四十八秒駕駛往窗外看警員，下午三點三十七分十二秒有警
        員開啟該大貨車駕駛座車門，並手拉駕駛之左邊衣袖，並要駕駛下車，該駕
        駛不與理會，並瞬間將左手朝窗外作勢警告，車門並關起，下午三點三十七
        分二十四秒駕駛座旁車門又被打開，而三點三十七分二十六秒車門又關起，
        下午三點三十七分三十秒車門駕駛座車門又被警察打開，而該大貨車繼續朝
        前行駛，人群有鼓譟歡呼聲。；二、下午三點三十八分四十一秒畫面中繼續
        出現ＮＪ─九三六號大貨車，當時警察圍在車旁，有名警員站在駕駛座旁與
        駕駛說話，前方並有六名警員及圍觀民眾，一直到下午三點四十九分五十一
        秒錄影帶結束為止，該大貨車均未移動。」；「下午三點四十三分二十二秒
        ＮＪ—九三六號大貨車在鏡頭中出現並右轉進入廣場，車子持續向前行駛，
        車前站有數名著制服戴警帽之員警；下午三點四十三分四十九秒，有一著制
        服警員爬上助手席邊之後照鏡，該大貨車繼續往前行駛；下午三點四十三分
        五十二秒，爬上後照鏡之警員摔下，跌在大貨車助手席邊之前方；下午三點
        四十三分五十五秒，該名著制服員警復爬上後照鏡；下午三點四十四分零三
        秒，大貨車停車；下午三點四十四分一九秒，鏡頭上再度出現前開大貨車，
        該大貨車停止，有一著制服員警打開駕駛座之車門，爬上車內與駕駛發生爭
        執；下午四點零七分五十九秒，警員要求司機開車門，司機將車窗搖起，不
        讓警員開車門；下午四點零九分三十四秒，警員拿手銬要銬司機，雙方發生
        爭執；下午四點十七分十二秒，司機跑離駕駛座，警員在後追捕；下午四點
        二十九分四十三秒，錄影帶結束。ＮＪ—九三六號大貨車自下午三點四十三
        分二十二秒起至下午三點四十四分零三秒止，均往前行駛，車前一直站有著
        制服員警數名。」，有本院製作之九十一年三月十三日、同年四月八日勘驗
        筆錄可憑，此外，尚有現場錄影帶翻拍照片十六紙附卷可稽（偵查卷第八頁
        至第十三頁參照），足認上訴人即被告當日確無視立於其所駕駛大貨車前方
        之執行職務員警，仍逕行以駕駛大貨車前進之強暴方式，迫使員警為保全自
        身安全而讓離。
  （三）至雖上訴人即被告執前言辯解，惟查：
      依偵卷附第十一頁照片所示，上訴人即被告當時之車門已打開，當無聽不見
        員警要求停車之聲音。再者，於上訴人即被告駕車至上開地點時，前方既排
        有一排員警，並以手勢示意停車，其本即先停車問明狀況，始得進入，焉有
        逕以該地吵雜作為規避之詞。甚者，當日警員於上訴人即被告不停車際，仍
        不斷攀爬上訴人即被告所駕車輛旁，衡之常情，一般人當知係警員欲其停車
        ，否則焉有著制服員警於執行公務中，隨意攀爬上他人車輛之理，是上訴人
        即被告前開所辯，顯與常理相悖。
      上訴人即被告另辯稱係停車時，員警爬上車致影響其駕駛，其有想踩煞車云
        云，並提出照片四紙附於偵卷第二十二頁、第二十三頁參照，惟查：上訴人
        即被告所提出之卷附二紙照片所示，被告停車後雖有員警上車，惟此顯係於
        上訴人即被告不服從員警指示，強行衝撞後停車所攝，此有本院上開勘驗筆
        錄可資對照，上訴人即被告當時既已停車，即無上訴人即被告所辯係遭員警
        影致無法停車等情，且前開照片所示內容，亦與本案上訴人即被告是否涉有
        妨害公務罪嫌無涉。
      上訴人即被告又辯稱當時係因車重，復值下坡，而於警方干擾下才無法採緊
        煞車云云，並提出當日所穿著衣物照片。惟查：經本院勘驗現場錄影帶，值
        勤員警並非於上訴人即被告一駕車至現場，即攀爬上車阻撓開車，而係先與
        本車窗搖下之上訴人即被告先行溝通，惟上訴人即被告卻突然駕車往前行駛
        ，此有前開現場照片及勘驗筆錄可稽，是上訴人即被告並非因警方干擾才無
        法採緊煞車；再不論係何種車種，在現場維緩之下坡，均得因駕駛人採煞車
        而停車，並無疑問，又上訴人即被告於甫轉入該廣場時，僅有員警於被告勸
        導不聽時，略為拉扯被告手臂，均無任何人觸碰到被告之腿部，既尚無任何
        員警對其強力拉扯手腳，即難認被告繼續駕車行進之行為，係因受車型、地
        形及員警干擾所致。而上訴人即被告駕車進入該廣場時，警員既未強力拉扯
        其所著衣物，即乏證據證明前開衣服係於其踩油門前進時，遭警拉扯毀壞，
        亦尚難僅因前開衣物破損之照片，認定上訴人即係受員警之干擾，導致無法
        正常煞車，其上開辯解，亦難認有據。
      上訴人即被告再辯稱該車之設計方式，於引擎發動後，需將鑰匙拔除，且將
        引擎之熄火開關關閉，始能將車熄火停住，因認證人方聖閔所述拔掉鑰匙後
        ，車就停止行進及檢察官所述煞車即可避免車輛前行係屬調查證據不備云云
        ，並提出該大型車之車內照片二紙附於本院卷，惟查：上訴人即被告於本院
        調查時亦自承只需不採油門，車輛即不會向前行駛等語，是本件上訴人即被
        告違法重點應係於警員要求停車時，仍執意腳採油門向前進，而不願意踩煞
        車，倘其於員警要求停車時，即踩煞車，不論該處係何種地形，車輛均不會
        再行滑動，再者倘證人方聖閔拔下鑰匙後，被告未再採油門，車輛亦確不會
        再向前行駛，是上訴人即被告空以上開辯解，指摘原判決不當及證人方聖閔
        所述不實，亦難採信。
      上訴人即被告復辯稱未造成員警及民眾傷亡云云，然按其雖未加速前衝，且
        未造成員警受傷，亦未於向前行駛時，喊稱不管了要衝進去等情，惟其所駕
        之車型龐大，並值下坡路段，其未能依警員指示停車，仍繼續駕車向前，已
        足使當時站於車前執行公務之員警因該強迫力，不得已向旁邊、後面撤退，
        以維護自身安全，是縱上訴人即被告當時並未往前加速衝刺，惟其上開未停
        車繼續向前行駛，即足該當強暴行為。倘其真有於聚集民眾員警之場合，加
        足油門猛衝，應已非僅係妨害公務而已，倘員警及現場民眾因而受有傷害，
        則係被告是否另涉傷害罪甚至殺人未遂罪之問題。
      上訴人即被告末辯稱其抓緊方向盤穩住車輛，係為保全在場民眾性命，惟查
        ，車輛均僅需煞車熄火，即可停住，並非係以抓緊方向盤方式為穩住車輛保
        全附近員警、民眾性命之方式；又本件本院認上訴人即被告涉有以強暴行為
        妨害公務者，係於當日下午三點四十三分二十二秒起至三點四十四分零三秒
        止駕車前衝之行為，於該段時間內，其若欲保全民眾及員警之安全，應係以
        煞車停車之方式為之，尚非係以穩住方向盤之方式，保全在場人民性命，是
        其上開所辯，亦屬避重就輕之詞，不足採信。
    綜上所述，本件上訴人即被告事後所辯，顯均係卸責、避就之詞，不足採信。本
    件事證明確，上訴人即被告犯行堪以認定，應予依法論科。
二、按刑法第一百三十五條第一項之妨害公務罪，以行為人對於公務員依法執行職務
    時，施以強暴、脅迫，即屬當之；所稱「強暴」，係指一切有形力即物理力之行
    使而言，不問其係對人或對物為之均包括在內，最高法院八十二年度臺上字第六
    ０八號號判例參照。核上訴人即被告於公務員員警依法進行坤業抗爭勤務時，以
    駕駛大貨車拒停而對公務員甲○○○○等人施以有形之壓迫強暴，影響甲○○○
    ○安全、攔停之公務執行，核其所為，係犯刑法第一百三十五條第一項之妨害公
    務罪。原審認上訴人即被告犯行明確，依據刑法第一百三十五條第一項、第四十
    一條第一項前段、罰金罰鍰提高標準條例第一條前段、第二條，逕以簡易判決判
    處有期徒刑五月，如易科罰金以三百元折算一日，其認事用法允當均無違誤，量
    刑亦屬妥適，應予維持。上訴人即被告以上揭理由指摘原判決不當，為無理由，
    其上訴應予駁回。
據上論斷，應依刑事訴訟法第四百五十五條之一第三項、第三百六十八條，判決如主
文。
本案經檢察官林安紜到庭執行職務
中      華      民      國    九十一    年      五    月    二十一    日
                                臺灣桃園地方法院刑事第六庭
                                    審判長法  官  周 政 達
                                          法  官  林 曉 芳
                                          法  官  簡 婉 倫
右正本證明與原本無異。
不得上訴。
                                    書記官   王泰元
中      華      民      國    九十一    年      五      月    二十三    日
附錄本案論罪科刑法條：
刑法第一百三十五條
對於公務員依法執行職務時，施強暴脅迫者，處三年以下有期徒刑、拘役
或三百元以下罰金。
意圖使公務員執行一定之職務或妨害其依法執行一定之職務或使公務員辭
職，而施強暴脅迫者，亦同。
犯前二項之罪，因而致公務員於死者，處無期徒刑或七年以上有期徒刑。
致重傷者，處三年以上、十年以下有期徒刑。
